臺灣雲林地方法院民事裁定
110年度消債聲字第2號
聲  請  人
即  債權人  台北富邦商業銀行股份有限公司

法定代理人  程耀輝  


相  對  人
即  債務人  黃建龍  

上列聲請人因相對人更生事件，聲請撤銷更生，本院裁定如下：
    主  文
聲請駁回。
    理  由
一、按自法院認可更生方案之翌日起一年內，發見債務人有虛報
    債務、隱匿財產，或對於債權人中之一人或數人允許額外利
    益之情事者，法院得依債權人之聲請裁定撤銷更生，並應同
    時裁定開始清算程序，消費者債務清理條例（下稱消債條例
    ）第76條第1項定有明文。觀其立法意旨，謂本條規定旨在
    防範債務人假造債權，或隱匿財產，或對於其中之債權人允
    許額外利益等詐欺更生情事，債權人於法院認可更生方案後
    始查悉者，應許債權人有權聲請法院撤銷更生，法院得依其
    聲請斟酌情形，為是否撤銷更生之裁定，以避免更生制度遭
    濫用，並兼顧全體債權人之權益，惟是否撤銷更生，法院有
    裁量權。又所謂隱匿財產，係指債務人隱匿法院認可更生方
    案前已存在或已取得之積極財產，故倘於更生方案認可前尚
    未存在或尚未取得之財產，縱其原因事實發生於更生方案認
    可前，即非屬債務人之既存財產，自不構成隱匿財產可言。
    其次，當事人主張有利於己之事實者，就其事實有舉證之責
    任，消債條例第15條準用民事訴訟法第277條前段規定明確
    。
二、聲請意旨略以：相對人前具狀聲請更生，經本院108年度消
    債更字第40號裁定開始更生程序，並經本院民國109年1月3
    日以108年度司執消債更字第25號裁定認可其提出之更生方
    案，即以每1個月為1期、每期還款新臺幣（下同）6,932元
    、共分72期清償（下稱系爭更生方案），聲請人每期得分配
    75元。詎料，相對人竟於系爭更生方案確定後，即於同年12
    月間繳納其對聲請人所負系爭更生方案之應還款總額。倘依
    相對人每月所提收支情形衡量，相對人實難於上開時日清償
    更生方案總額，足見相對人以更生程序圖謀債務減免，而有
    查察其是否有隱匿財產之情事。爰依消債條例第76條第1項
    規定，聲請撤銷更生等語。
三、經查，相對人前具狀聲請更生，經本院108年度消債更字第4
    0號裁定開始更生程序後，其所提出之更生方案，已經本院
    司法事務官於109年1月3日以108年度司執消債更字第25號裁
    定認可，有本院上開裁定在卷可稽，依系爭更生方案所示，
    聲請人確為進入更生方案分配程序之債權人。惟依消債條例
    第76條第1項規定，債權人發現債務人有虛報債務、隱匿財
    產情事者，僅限於自法院認可更生方案之翌日起1年內，始
    得聲請法院裁定撤銷更生，而本件系爭更生方案於109年1月
    3日經本院裁定認可後，聲請人卻遲於110年2月24日始援引
    上開規定向本院聲請撤銷更生並開始清算程序，有本院收狀
    章戳在卷可憑，顯已逾上開規定所定1年之除斥期間，故聲
    請人之聲請，於法未合，應予駁回。
四、從而，聲請人聲請撤銷更生，已逾消債條例第76條第1項規
    定之1年除斥期間，其聲請並非有據，應予駁回，爰裁定如
    主文。
中　　華　　民　　國　　110 　年　　3 　　月　　8 　　日
              民事第一庭    法　　　官　廖國勝
以上正本係照原本作成。
如對本裁定抗告須於裁定送達後10日內向本院提出抗告狀，並繳
納抗告費新臺幣1,000元。
中　　華　　民　　國　　110 　年　　3 　　月　　8 　　日
                            書　記　官　林曉佩